Inventaris van het archief van de heerlijkheid Voshol, 1543-1835
Nationaal Archief, Den Haag
Heerlijkheid Voshol
1543-1835
35100
6.80 meter; 635 inventarisnummers.
Normale geschreven en gedrukte teksten. De Nederlandstalige stukken van vóór ca. 1700 zijn geschreven in het gotische cursiefschrift, met name in de oud-Hollandse klerkencursief.
Nationaal Archief, Den Haag
De heerlijkheid Voshol bestond aan het eind van de zestiende eeuw uit Zwammerdam, Reeuwijk en Ter Aar. Deze drie rechtsgebieden vormden toch een administratief geheel door hun langdurige vereniging onder het geslacht Brederode. In 1710 werd de heerlijkheid gekocht door de familie Van Aerssen, die de heerlijkheid vervolgens lange tijd beheerden. Het archief bestaat uit persoonlijke stukken van de Familie van Aerssen; stukken betreffende de verwerving en belening van de heerlijkheid (o.a. een akte van verpanding door koning Filips II uit 1564); het beheer, de belastingheffing, het bestuur van de heerlijkheid Voshol en zijn drie rechtsgebieden. Het archief is op microfilm gezet.
Archiefvorming
Geschiedenis van de archiefvormer
De heerlijkheid Voshol
De heerlijkheid Voshol bestond aan het eind van de zestiende eeuw uit Zwammerdam, Reeuwijk en Ter Aar
Leen- en Registerkamer, nr. 139 fO 160-169 (1598 juli 20).
. Hoewel gescheiden door Aarlanderveen vormden deze drie rechtsgebieden toch een administratief geheel door hun langdurige vereniging onder het geslacht Brederode. Die situatie bestond minstens vanaf het begin van de veertiende eeuw. Iets eerder, in 1283, blijkt de heerlijkheid leenroerig te zijn geweest aan de heer van Teilingen
S. Muller Hz., Het oude register van graaf Florens, in: BMHG, dl. 22, 1901, pp. 255-256.
, wiens rechte lenen samen met het leenhof in dat jaar aan de graaf van Holland kwamen. Bij die gelegenheid werd het leen van de heer van Brederode gespecificeerd als Oud Voshol, Wijk en 's-Gravenbroek. Maar reeds een paar jaar eerder was eveneens sprake van Voshol in het ambacht van Brederode
Muller, Oude register, p. 230.
. Wij mogen daarom de omschrijving van 1283 houden voor de heerlijkheid Voshol.
Was deze heerlijkheid echter van beginne af aan even uitgestrekt als zij omstreeks 1600 was? Dat is voor enige twijfel vatbaar. In de rekeningen van de grafelijke rentmeester van Noord-Holland, die lopen vanaf 1316, treft men immers "Are" en Voshol gescheiden aan
H.G. Hamaker, De rekeningen der grafelijkheid van Holland onder het Henegouwsche huis, I, Utrecht 1875, p. 19 en p. 160.
. Deze situatie bleef de eeuwen door ongewijzigd. Het heeft er daarom veel van, dat Ter Aar pas in een later stadium met het eigenlijke Voshol, waaronder wij Zwammerdam en Reeuwijk verstaan, is verenigd. Dat zal vermoedelijk in de dertiende eeuw zijn gebeurd. Bewijzen ontbreken echter, zodat het bovenstaande een gissing moet blijven. Te wijzen valt wel op een overeenkomstige gang van zaken met 's-Gravenbroek, dat Willem van Brederode kocht van de heer van Teilingen
L.Ph.C. van den Bergh, Oorkondenboek van Holland en Zeeland, dl. II, Amsterdam-'s-Gravenhage 1873, nr. 181.
. Volgens de oorkonde lag het bij Voshol en behoorde het er dus niet toe. In 1283 werd 's-Gravenbroek nog apart genoemd maar daarna nooit meer. Het was in Voshol opgegaan.
Nadien bleef de heerlijkheid Voshol probleemloos in handen van de achtereenvolgende heren van Brederode
H. Obreen, De Heeren van Teylingen en van Brederode, in: "De Nederlandsche Leeuw", jrg. 44, 1926, kolom 234-243 en 264-266. A.W.E. Dek, Genealogie der Heren van Brederode, in: Jaarboek van het Centraal Bureau.voor Genealogie, 1959, pp. 105-146.
. Volgens de leenregisters van de graaf van Holland bleef die toestand ook in het begin van de Tachtigjarige Oorlog gehandhaafd. De praktijk was echter anders want Voshol viel bij testament toe aan Adriana Francisca, dochter van Reinout van Brederode en Helena van Manderscheid
Inv.nr. 10 fO 5vo.
. Het testament werd door de vertegenwoordigers van de hoofdlinie evenwel aangevochten en de zaak bleef slepend tot zij in 1620 de rechten van Adriana Francisca voor  36.000,- afkochten. Daarna bleef Voshol wederom aan de hoofdtak tot deze in 1679 uitstierf. Erfgename was Amelia Wilhelmina van Brederode, gehuwd met Armand de Caumont, markies van Montpouillan, die de heerlijkheid aan hun dochter Amelia vermaakten ter gelegenheid van haar huwelijk met William Paulet. Dit echtpaar zag zich wegens financiële moeilijkheden gedwongen tot verkoop van Voshol over te gaan. Koper werd in 1710 Cornelis van Aerssen voor de som van  90.000,-. De nieuwe heer had juist zijn loopbaan in dienst van de Staten als ontvanger-generaal van Holland afgesloten. Zijn kundigheden zouden de heerlijkheid uitstekend van pas komen. Door jarenlange nalatigheid bij de ontvangst der belastingen waren de financiën van het ambacht Ter Aar
Zie voor ambachtsfinanciën: A.S. de Blécourt, Ambacht en Gemeente. De regeering van een Hollandsch dorp gedurende de 17e, 18e en 19e eeuw, Zutphen 1912, pp. 54-78.
in een vrijwel onontwarbare knoop geraakt. In wanhoop richtten schout en ambachtsbewaarders zich in 1712 tot hun nieuwe heer, die als geen ander in staat zou zijn hen uit het moeras te halen. En inderdaad slaagde van Aerssen er in de problemen in acht jaar vrijwel uit de weg te ruimen. Als dank boden zij aan jaarlijks een post van  100,- voor hem op de ambachtsrekening uit te trekken. Dat vond hij echter overdreven maar met een vierde daarvan kon hij zich wel verenigen
Inv.nr. 570.
.
Op dit punt gekomen gaf van Aerssen, die al in de zeventig was, de heerlijkheid aan zijn gelijknamige zoon bij gelegenheid van diens huwelijk met Anna Albertina van Beijeren Schagen. Van deze vererfde zij op hun zoon Albert Nikolaas van Aerssen Beijeren, die zijn moeders naam aan de vaderlijke toevoegde. Hij kon echter geen waardige erfgenaam voor de heerlijkheid vinden, daar zijn kleinzoon een avonturier bleek. Ook de verlokking van een kornalijnen ring, wanneer hij zijn leven zou beteren, mocht niet baten. Zo werd de heerlijkheid na de dood van Albert Nikolaas in 1805 voor de gezamenlijke erfgenamen geadministreerd door Wolf Floris baron van Hemert tot Dingshof tot zij in 1834 werd verkocht aan Gerard Johannes Beeldsnijder, die zich "van Voshol" ging noemen. Alleen de grafkelder in de kerk van Zwammerdam, die niet verkocht mocht worden, bleef tot de dag van vandaag het teken van de band tussen de familie Van Aerssen en de heerlijkheid Voshol.
De heerlijkheid Voshol, bestaande uit Zwammerdam, Reeuwijk en Ter Aar:
Geschiedenis van het archiefbeheer
In 1898 werd de inventaris, samengesteld door F. Berends, reeds gedrukt in de Verslagen omtrent 's Rijks Oude Archieven10. Bij hun aankomst in het Algemeen Rijksarchief waren de stukken grotendeels samengevoegd tot bundels, die als dossiers zullen hebben gediend. Zij waren genummerd maar de bijbehorende inventaris bleek niet aanwezig. Berends handhaafde de oude orde maar voegde wel enige bundels bijeen. Zijn summiere inventaris kon daarom met 211 nummers volstaan voor het gehele archief, dat ruim zes strekkende meters beslaat.
Het archief van de heerlijkheid Voshol werd aan het einde van de negentiende eeuw door Jacob Willem des Tombe, kleinzoon en enig erfgenaam van Gerard Johannes Beeldsnijder, aan het Algemeen Rijksarchief geschonken.
De verwerving van het archief
Het archief is door schenking verworven.
Inhoud en structuur van het archief
3.19
Inhoud
Hoewel de archiefstukken betreffende Voshol vrij volledig lijken, moeten wij toch wijzen op verliezen, die vermoedelijk van de vorige eeuw stammen. Meermalen worden immers rekeningen van Frank van Alkemade van het baljuwschap over de jaren 1484 tot 1520 vermeld
. Inv.nrs. 94-95.
. Deze ontbreken thans en zij zullen niet de enige zijn. Waarschijnlijk zijn deze stukken in 1839 door Gerard Johannes Beeldsnijder bij de verkoop van de heerlijkheid aan de nieuwe rechthebbenden gegeven. Het is evenwel niet bekend, hoe het de nieuwe eigenaren en hun stukken is vergaan.
Tenslotte is een aanwinst uit 1984 vermeldenswaard. Deze bestaat uit een aantal stukken, verzameld door de heer ter documentatie van de rechtsgang bij het baljuwschap
Inv.nr. 23.
. Zij werden aangetroffen in de collectie Van der Poest Clement, die bij het Gemeentearchief van Schiedam werd bewaard. De gemeentearchivaris was zo bereidwillig deze stukken aan het Algemeen Rijksarchief te willen afstaan.
Aanwijzingen voor de gebruiker
Openbaarheidsbeperkingen
Volledig openbaar.
Materiële beperkingen
Aanvraaginstructie
Openbare archiefstukken kunnen online worden aangevraagd en gereserveerd. U kunt dit ook via de terminals in de studiezaal van het Nationaal Archief doen. Om te kunnen reserveren dient u de volgende stappen te volgen:
U maakt een profiel aan op www.gahetna.nl, en logt vervolgens in
Via de archiefinventaris (alleen de beschrijvingen met rode nummers) selecteert u het gewenste archiefstuk door op de knop 'Reserveren' te klikken
In het volgende scherm geeft u aan op welke dag u het archiefstuk wilt inzien
Indien u zich bevindt in de studiezaal en een tafelnummer heeft ontvangen kunt u dit nummer vermelden. Als u geen tafelnummer heeft kunt u tafelnummer 777 laten staan
Vervolgens bevestigt u uw reservering door deze te versturen.
Verwant materiaal
Beschikbaarheid van kopieën
Verwante archieven
Weinige stukken betreffende Voshol zijn bij het geslacht Brederode achtergebleven
VROA, 1909, pp. 113-184 nrs. 35, 40, 193, 278, 344, 352 en 415.
. Deze berusten thans in het Fürstliches Haus- und Landesarchiv te Detmold.
In 1971 werd ongeveer een meter uit het archief Voshol overgebracht naar de gemeente Ter Aar
VROA, 1971, pp. 72-73; Dees, .als noot 12, p. I
. Het betrof voornamelijk dorpsrekeningen.
Beschrijving van de series en archiefbestanddelen
- DE FAMILIE VAN AERSSEN
  - Persoonlijk, A
    - Cornelis van Aerssen (1646-1728), I
      Zoon van Johan Baptista van Aerssen en Maria Hack.
      Hij was ontvanger-generaal van Holland en heer van Hogerheide en half Ossendrecht. In 1710 kocht hij de heerlijkheid Voshol.
      Hij huwde in 1678 Maria Pauw (1653-1733).
      - Aantekeningen van hem betreffende de verwarring van de financiën van het ambacht Ter Aar, 1703.; 1; 2 katernen
        Dit inventarisnummer is alleen als kopie te raadplegen.
        Cornelis van Aerssen maakte in 1712 bij de sanering van de ambachtsfinanciën wederom van deze stukken gebruik.
      - Memorie betreffende zijn regeling van de financiën van het ambacht, waarbij de dank door Maurits van Ruyten, Hubert van Zijl en Pieter Weselenburg, inwoners van Ter Aar, aan hem daarvoor wordt uitgesproken, 1718; afschrift, 1755., [1718, 1755]; 2; 1 stuk
      - Gedicht van Daniel van Beke, schout van Reeuwijk, ter gelegenheid van een gift aan hem, z.j.; 3; 1 stuk
        Zie voor de eigenlijke persoonlijke stukken: Van Aerssen, inv.nrs. 136-155.
    - Cornelis van Aerssen (1698-1766), II
      Zoon van Cornelis van Aerssen (I) en Maria Pauw.
      Hij volgde in 1720 zijn vader op als heer van Voshol en was vanaf 1719 hoogheemraad van Delfland.
      Hij huwde in 1719 Anna Albertina van Beijeren Schagen (1699-1762).
      - Stukken betreffende een geschil tussen ingelanden en hoogheemraden van Delfland inzake maatregelen, genomen zonder toestemming van de eerste partij, 1731-1738.; 4; 1 omslag
      - Stukken betreffende de deelname door hem, Dominicus Post, Gerardus Aemilius, predikant, en Nikolaas Zwanenbeek in de vervening van Zwammerdam en Reeuwijk, 1734-1753.; 5; 1 omslag
      - Stukken betreffende een maatschap opgericht door hem, Cornelis Mijs, Daniel Uyttenbogaert en Jacob Bevelander voor het beheer van hun land in de Vierambachtspolder, 1740-1753.; 6; 1 omslag
        Zie voor de eigenlijke persoonlijke stukken: Van Aerssen, inv.nrs. 156-173.
    - Albert Nikolaas van Aerssen Beijeren (1723-1805), III
      Zoon van Cornelis van Aerssen (II) en Anna Albertina van Beijeren Schagen.
      Hij erfde de heerlijkheid Voshol en huwde in 1749 Agneta Sylvius (gestorven 1760) en in 1761 Josina Machteld Anna Bentinck (1727-1790).
      - Stukken betreffende het beheer van de Sociëteitslanden in de Uiteindse en Bloklandse polders door G.C. Born, zijn zaakwaarnemer, 1793-1795.; 7; 1 omslag
        Zie voor de eigenlijke persoonlijke stukken: Van Aerssen, inv.nrs. 177-203.
  - Zakelijk, B
    - Rekeningen van het goed te Ossendrecht, 1744-1751.; 8-9; 1 pak en 2 katernen
      - Van Cornelis Mijs, 1744-1745., 8; 2 katernen
      - Van Gerard van Houwelingen, 1750-1755; met bijlagen, 1750-1755. [1750-1755], 9; 1 pak
- DE HEERLIJKHEID VOSHOL
  - Algemeen, A
    - Register betreffende de heerlijkheid Voshol, 1039-1710, aangelegd 1710, bijgehouden tot 1835., [1039-1710, 1835]; 10; 1 deel
  - Bijzonder, B
    - Verwerving en belening, 1.
      - De hoge heerlijkheid, a.
        - Akte van verpanding door koning Filips II van de hoge heerlijkheid Brederode aan Hendrik van Brederode zonder de hoge heerlijkheid van Voshol, die gelost is, 1564; afschrift, z.j., [1564 en z.j.]; 11; 1 katern
        - Stukken betreffende het verzoek van Cornelis van Aerssen aan de Staten van Holland om het baljuwschap van Voshol in pand te mogen nemen, 1716-1721; met bijlagen, 1558-1711., [1558-1721]; 12; 1 omslag
        - Akte van aanstelling door de Staten van Holland van Cornelis van Aerssen tot baljuw en bode van Voshol, 1730; met bijlagen, 1724-1754., 13; 1 charter en 1 omslag
      - De ambachtsheerlijkheid, b.
        - Akte van onwillig decreet van het Hof van Holland betreffende de heerlijkheid Voshol op verzoek van Johan Diderik Hoeufft c.s. tegen William Paulet, 1710; afschrift, 1832., ---; 1 stuk
          Zie: Des Tombe, nummer toegang ##, inv.nr. 1461.
        - Akte van belening door de Staten van Holland van Cornelis van Aerssen met de heerlijkheid Voshol en een erfpacht van 174 morgen 4 hont, 1710; met bijlagen, 1710., ---; 1 charter en 1 katern
          Zie: Van Aerssen, nummer toegang 1.10.01, inv.nr. 509.
        - Verordening van de Staten van Holland, betreffende de afschaffing van de eed der leenmannen, 1736.; 14; Gedrukt; 1 stuk
        - Akte van belening door de Staten van Holland van Albert Nikolaas van Aerssen Beijeren met de heerlijkheid Voshol en een erfpacht van 74 morgen 4 hont, 1767; afschrift, z.j., 1767 en z.j.; 15; 1 stuk
        - Stukken betreffende de verkoop van de heerlijkheid met toebehoren door de erfgenamen van Albert Nikolaas van Aerssen Beijeren aan Gerard Johannes Beeldsnijder, 1834-1835.; ---; 1 omslag
          Zie: Van Aerssen, nummer toegang 1.10.01, inv.nr. 516.
        - Stukken betreffende de inhuldiging van Gerard Johannes Beeldsnijder als heer van Voshol, 1834.; ---; 1 omslag
          Zie: Des Tombe, nummer toegang ##, inv.nr. 1463.
    - Betwisting en bevestiging, 2.
      - heerlijkheid
        - Stukken betreffende een geschil tussen Albert Nikolaas van Aerssen Beijeren en Isak van Schinne, baljuw van Voshol, c.s. over de middelbare en lage rechtspraak, 1770-1774; met bijlagen, 1594-1769; afschriften, z.j., [1594-1774 en z.j.]; 16; 1 pak
        - Rekening van Sebastiaan van de Putten, procureur, voor Johan Wolfert van Brederode wegens diens geschil met de baljuw van Voshol over de waag, (1623); afschrift, z.j., [1623 en z.j.]; 17; 1 stuk
        - Stukken betreffende het varen van de Overtogt op Gouda door Antonie Ziverius zonder vergunning, 1698.; 18; 7 stukken
          De Overtogt was een veer over de Rijn in Zwammerdam bij de grens met Bodegraven.
        - Stukken betreffende een geschil tussen Cornelis van Aerssen en diverse schippers over zijn recht om markt- en veerschippers in de heerlijkheid aan te stellen, 1720-1722.; 19; 2 charters en 1 omslag
        - Stukken betreffende een geschil tussen Cornelis van Aerssen en Thomas Bosdam c.s. over zijn recht om markt- en veerschippers in de heerlijkheid aan te stellen, 1721-1722.; 20; 1 charter en 1 omslag
      - vervening
        - Stukken betreffende geschillen over de rechten van de heer van Voshol inzake verveningen in zijn heerlijkheid, 1717-1823.; ---; 1 pak
          Zie: Des Tombe, nummer toegang ##, inv.nr. 1465.
    - Beheer, 3.
      - Personeel, a.
        - Baljuw
          - Brief van Cornelis Clant aan (Cornelis van Aerssen) betreffende onder meer zijn sollicitatie naar het baljuwschap van Voshol, 1751.; 21; 1 stuk
          - aanstelling
            - Stukken betreffende de aanstelling door Cornelis van Aerssen van Nikolaas Teyssen tot baljuw van Voshol, 1756.; 22; 1 katern en 2 stukken
          - uitoefening van functie
          - algemeen
            - Stukken betreffende strafrechtelijke acties, ingesteld door baljuw en welgeborenen van Voshol, 1751-1755.; 23; 1 pak
          - bijzonder
            - Stukken betreffende de strafrechtelijke vervolging door baljuw en welgeborenen van Voshol van Jan Bosman, schout van Zwammerdam, wegens overspel en ambtelijk vergrijpen, 1724-1725.; 24; 2 katernen en 5 stukken
            - Stukken betreffende de strafrechtelijke vervolging door baljuw en welgeborenen van Voshol van Willem Looy wegens doodslag op Dirk de Roos, 1726.; 25; 1 omslag
            - Stukken betreffende de strafrechtelijke vervolging door baljuw en welgeborenen van Voshol van Jan Muserie wegens opening van zijn herberg te Zwammerdam op zondag, 1755.; 26; 6 stukken
            - Stukken betreffende de dagvaarding door de baljuw van Voshol van Arnoldus van der Heyden, predikant van Langeraar, wegens verleiding en mishandeling van Geertruida Spruytenburg, zijn dienstbode, 1756.; 27; 1 omslag
          - financiën
            - Rekeningen van het baljuwschap van Voshol, 1730-1767.; 28-31; 5 katernen en 1 omslag
              - Bijlage bij de rekening van 1730, z.j., 28; 1 katern
              - Rekeningen van Cornelis van Aerssen, 1733-1742., 29; 3 katernen
              - Rekening van Cornelis Schrevelius, 1752-1755., 30; 1 katern
              - Rekeningen van Nikolaas Teyssen, 1756-1766; met bijlagen, 1756-1767. [1756-1767], 31; 1 omslag
        - Rentmeester
          - algemeen
            - Brief van Johannes Paludanus aan de zaakwaarnemer van Amelia Wilhelmina van Brederode, 1692.; 32; 1 stuk
            - Brieven van Dionysius Marsbach aan Cornelis van Aerssen, 1711-1714.; 33; 3 stukken
            - Brieven van Cornelis Mijs aan Cornelis van Aerssen en aan Cornelis, diens zoon, 1718-1743; met bijlagen, 1743., 34; 1 omslag
            - Brief van Gerard van Houwelingen aan Cornelis van Aerssen, 1748.; 35; 1 stuk
          - aanstelling
            - Stukken betreffende de aanstelling door Wolfert van Brederode van Johannes Paludanus tot rentmeester van Voshol en secretaris en waagmeester van Zwammerdam, 1677-1698.; 36; 1 omslag
            - Stukken betreffende de aanstelling door de zaakwaarnemer van William Paulet van Dirk Stopenburg tot rentmeester van Voshol en secretaris en waagmeester van Zwammerdam, 1700.; 37; 3 stukken
            - Stukken betreffende de instructie van Cornelis van Aerssen voor de rentmeester van Voshol, 1726; met bijlagen, 1636-1716., [1726, 1636-1716]; ---; 1 katern
              Zie: Van Aerssen, nummer toegang 1.10.01, inv.nr. 512.
            - Stukken betreffende de aanstelling door Cornelis van Aerssen van Gerard van Houwelingen tot rentmeester van Voshol, Aarlanderveen en Ossendrecht, 1756.; 38; 2 stukken
          - salaris
            - Stukken betreffende de inkomsten van Abraham de Bock, rentmeester, uit de heerlijkheden Ter Aar en Reeuwijk, 1651-1661 en z.j.; 39; 4 stukken
            - Akte van machtiging door Amelia Wilhelmina van Brederode van Johannes Paludanus tot afdoening van haar schulden aan de erfgenamen van Antonie en Justus van de Ven, rentmeesters, 1686; met bijlage, 1687., [1686, 1687]; 40; 2 stukken
            - Rekening van Johannes Paludanus van zijn inkomsten uit de heerlijkheid Ter Aar over, 1676-1689, z.j.; 41; 1 stuk
            - Rekeningen van Johannes Paludanus wegens zijn onkosten ten behoeve van het rentmeesterschap voor Amelia Wilhelmina van Brederode over, 1680-1693, z.j.; 42; 2 katernen en 2 stukken
            - Rekest van Cornelis Mijs en schout en secretaris van Ter Aar aan Cornelis van Aerssen om terugbetaling van hun voorschotten, 1732; met gunstige beschikking, 1732; met bijlage, 1732., 43; 2 stukken
            - Staat van inkomsten van de rentmeester in de rekeningen van de heerlijkheden Ter Aar, Aarlanderveen, Reeuwijk, Zwammerdam en Ossendrecht, (1757).; 44; 2 stukken
              In tweevoud.
            - Stuk betreffende de afrekening tussen Jan van den Andel, rentmeester, en de erfgenamen van Gerard Johannes Beeldsnijder, 1854.; ---; 1 katern
              Zie: Des Tombe, nummer toegang ##, inv.nr. 1478.
          - uitoefening van functie
            - Lijst van data, waarop de rentmeester de rekeningen van de ambachten Ter Aar, Aarlanderveen, Reeuwijk en Zwammerdam dient af te horen, 1742; met aantekeningen, 1742-1747., 45; 1 katern
        - Secretaris en substituut van de rentmeester
          - Stukken betreffende aanstelling en ontslag door Cornelis van Aerssen van Adrianus van Kint, 1752-1756.; 46; 3 stukken
          - Stukken betreffende de aanstelling door Cornelis van Aerssen van Dirk Lohof, 1756.; 47; 3 stukken
      - Financiën, b.
        - algemeen
          - Legger van inkomsten uit de heerlijkheid Voshol, 1621.; 48; 1 katern
          - Register van inkomsten uit de heerlijkheid, 1710, bijgehouden tot 1762; met bijlagen, 1737-1753., [1710, 1762, 1737-1753]; ---; 1 deel en 1 omslag
            Zie: Van Aerssen, nummer toegang 1.10.01, inv.nrs. 510-511.
          - Stukken betreffende de inkomsten van de heer van Voshol, 1603-1714.; ---; 1 omslag
            Zie: Des Tombe, nummer toegang ##, inv.nr. 1477.
          - Memorie van Cornelis van Aerssen betreffende de bodemgesteldheid en de rentabiliteit van de heerlijkheden Voshol en Aarlanderveen over, 1748-1749, z.j.; ---; 1 katern
            Zie: Van Aerssen, nummer toegang 1.10.01, inv.nr. 511.
        - bijzonder
          - Rekening, 1643; 49; 1 stuk
          - Rekening van Johannes Paludanus voor de erfgenamen van Antonie van de Ven, 1670-1675.; 50; 1 katern
          - Rekeningen van Johannes Paludanus, 1676-1699.; 51; 1 pak
          - Rekeningen van de erfgenamen van Dirk van Stopenburg, 1700-1702.; 52; 3 katernen
          - Rekeningen van Dionysius Marsbach, 1709-1714; met bijlage, z.j., [1709-1714 en z.j.]; 53; 3 katernen en 1 stuk
          - Staat van gesloten rekeningen van Cornelis Mijs, ook betreffende het goed in Brabant over, 1717-1727, z.j.; 54; 1 katern
          - Rekeningen van Cornelis Mijs, 1724-1747; met bijlagen, 1724-1747., 55; 1 omslag
          - Rekeningen van Gerard van Houwelingen ook betreffende Aarlanderveen, 1745-1756; met bijlagen, 1749., 56; 1 pak
      - Belastingen, c.
        - algemeen
          - Aantekeningen van Cornelis van Aerssen betreffende de aanslag van de heerlijkheid in de verpondingen, 1710-1721; met bijlagen, 1628-1644., [1628-1721]; 57; 1 omslag
          - Brief van Daniel van Beke, schout van Reeuwijk, aan Albertina van Beijeren Schagen betreffende de aanslag van de heerlijkheid in de verpondingen, 1748; met bijlage, 1748., 58; 2 stukken
        - bijzonder
          - Kwitanties van de gaarders wegens de verpondingen over de heerlijkheid, 1631-1715.; 59; 1 omslag
    - Bestuur, 4.
      - functionarissen
        - Uittreksels betreffende de benoemingen van bestuurders in de heerlijkheden, 1636-1665.; 60; 1 katern
        - Stukken betreffende de weigering van Cornelis Admiraal uit Zwammerdam om zitting te nemen in het college van welgeboren mannen van Voshol, 1745-1746; met bijlagen, 1743-1745., [1743-1746]; 61; 1 omslag
        - Stukken betreffende de benoeming van leden van de gemeenteraden van Voshol, 1816-1829.; 62; 1 omslag
      - verordeningen
      - algemeen
        - Register van verordeningen betreffende Zwammerdam en Reeuwijk, 1561-1837.; ---; 1 band
          1. Gedrukt.